【裁判字號】    98,交聲,1410
【裁判日期】    990226
【裁判案由】    聲明異議
【裁判全文】
臺灣臺南地方法院交通事件裁定        98年度交聲字第1410號
原處分機關  交通部公路總局嘉義區監理所嘉義市監理站
異  議  人
即受處分人  甲○○
上列受處分人因違反道路交通管理處罰條例案件，對於交通部公
路總局嘉義區監理所嘉義市監理站，民國98年10月27日所為之裁
決處分（處分案號：嘉監義裁字第裁76-S00000000號）聲明異議
，本院裁定如下：
      主  文
原處分撤銷。
甲○○不罰。
      理  由
一、原處分意旨略以：異議人甲○○駕駛車牌號碼ZTY-059號輕
    型機車，於民國98年9月12日10時23分許，於臺南市○○路
    170號前人行道地段停車，經臺南市警察局交通隊（下稱舉
    發機關）員警以「在禁止臨時停車處所停車」為由予以拖吊
    並製單舉發，嗣原處分機關即交通部公路總局嘉義區監理所
    嘉義市監理站，以異議人違規事實明確，則依處罰條例第56
    條第1項第1款及違反道路交通管理事件統一裁罰基準表（以
    下簡稱基準表）之規定，裁處異議人罰鍰新臺幣（下同）
    600元等語。
二、異議意旨略以：上揭人行道上，尚留有可供停車之白線殘漆
    ，其餘標線均完整，異議人誤以為該處可供停車，孰料卻遭
    舉發機關員警拖吊，顯有違背行政程序法第8條所規定之信
    賴保護，本件舉發顯有違法，爰聲明異議，請求撤銷原處分
    。
三、按汽車駕駛人停車時，在禁止臨時停車處所停車，處新臺幣
    600元以上1,200元以下罰鍰，道路交通處罰條例第56條第1
    項第1款訂有明文。復按人行道，乃係指為專供行人通行之
    騎樓、走廊及劃設供行人行走之地面道路與人行天橋及人行
    地下道；且人行道不得臨時停車，道路交通管理處罰條例第
    3 條第3款、道路交通安全規則第111條第1款分別著有明文
    。又道路交通安全規則所稱之「汽車」，係指在道路上不依
    軌道或電力架線而以原動機行駛之車輛（包含機器腳踏車）
    ，道路交通安全規則第2條第1項第1款規定參照。另參以道
    路交通標誌標線號誌設置規則第190條第1項、第2項規定，
    車輛停放線，用以指示車輛駕駛人停放車輛之位置與範圍。
    其標線之線型為白實線，線寬10公分。但機器腳踏車停放線
    劃設於非車道上者，得採用線寬5公分。基此，人行道上除
    繪有線寬10或5公分之白色停放線，得以停車外，其餘人行
    道皆禁止臨時停車。
四、本院審查：
  (一)舉發機關以上揭事由舉發異議人，原處分機關據此裁處異議
    人600元罰鍰之事實，有原處分機關嘉監義裁字第裁76-S000
    00000號裁決書及舉發機關南市警交字第S00000000號舉發通
    知單等件在卷可考。另舉發機關亦於98年12月3日以南市警
    交字第09818017970號函併附本件違規採證照片3幀可憑。
  (二)次查，本件違規地點為臺南市○○路170號前之人行道，該
    地段之人行道地面雖無明顯之車輛停放線，但尚留有多處白
    漆線段，其中人行道邊緣之車輛停放線雖已斑駁，但仍足使
    汽車駕駛人誤認此處為合法停車格之虞。另查異議人曾就該
    處人行道尚留有車輛停放線之殘留白漆乙節，向臺南市政府
    交通處提出陳情案，業經該處以98年10月20日南交處管字第
    09817068110號函回覆以「有關臺端所屬ZTY-059號輕機車違
    規佔用中山路170號前人行道停車遭舉發，陳情該處地上殘
    有白漆案，本處業於98年10月14日派員處理完成」等語回覆
    在卷。本件違規時間為98年9月12日，主管道路交通標線維
    護之主管機關臺南市政府交通處遲至98年10月14日方將處車
    輛停放線予以全部塗銷，顯見主管機關有怠為維護道路標線
    之情事。
  (三)再按交通標誌、標號、號誌之設置目的，在於提供車輛駕駛
    人及行人有關道路路況之警告、禁制、指示等資訊，以便利
    往來通行及促進交通安全，並為交通稽查人員執行違規取締
    任務之法令依據，倘標誌、標線、號誌之設置模糊不清，甚
    至易生有誤認者，必將致使人民無所適從；若行政機關因其
    不作為並使人民已生有誤認之信賴，此時率然以異議人有違
    規行為並處罰之，難謂無過苛，且此舉顯與立法目的不合。
    原處分機關認定受處分人有違規停車之行為，端係以該地段
    屬人行道為禁止臨時停車之處所，惟該處既殘留易使人誤認
    之白漆線段，且主管機關並未予以全部塗銷，足令一般駕駛
    人生有「合法停車格」之信賴，故異議人於此處停車，實難
    認定其有過失。末按違反行政法上義務之行為非出於故意或
    過失者，不予處罰，行政罰法第7條第1項定有明文，本件異
    議人就本件違規行為無過失，已如上述，原處分機關就此裁
    罰異議人罰鍰600元，與法自難相符。
  (四)綜上所述，異議人既無過失，依行政罰法第7條第1項之規定
    ，此一停車行為即應不予處罰，然原處分機關裁處異議人罰
    鍰600元，於法尚有未合，應由本院撤銷原處分，並另為異
    議人不罰之諭知，以資適法。
五、據上論斷，應依道路交通案件處理辦法第20條前段，裁定如
    主文。
中    華    民    國    99    年    2    月    26     日
                  交通法庭   法  官  廖建彥
以上正本證明與原本無異。
如不服本裁定應於送達後5日內向本院提出抗告狀（應附繕本）
。
                             書記官  吳揆滿
中    華    民    國    99    年    2    月    26     日

司法院資訊處製作；財團法人民間司法改革基金會備份。
